【裁判字號】    95,台上,5440
【裁判日期】    951005
【裁判案由】    違反毒品危害防制條例
【裁判全文】
最高法院刑事判決            九十五年度台上字第五四四０號
上  訴  人  甲○○
選任辯護人  李文偉律師
上列上訴人因違反毒品危害防制條例案件，不服台灣高等法院台
中分院中華民國九十五年八月八日第二審判決（九十三年度上訴
字第二０四九號，起訴案號：台灣台中地方法院檢察署九十三年
度偵字第五九０五號），提起上訴，本院判決如下：
    主  文
原判決撤銷，發回台灣高等法院台中分院。
    理  由
本件原判決維持第一審依想像競合犯從一重論處上訴人甲○○共
同運輸第二級毒品罪刑之判決，駁回上訴人在第二審之上訴，固
非無見。
惟查：(一)、科刑之判決書，須將認定之犯罪事實詳記於事實欄，
然後於理由內逐一說明其所憑之證據及認定之理由，使事實與理
由兩相一致，方為合法，倘事實欄已有記載，而理由欄未加說明
，是為理由不備，如理由之說明互生齟齬，則屬判決理由矛盾，
其判決當然違背法令。原判決事實欄雖記載：「……由戴日原指
示余愛清與台中市『永福旅行社』接洽安排林（永華）、李（春
明）二人之出國事宜，而甲○○則……先行出國至大陸地區安排
林永華、李春明抵達後之運輸毒品等準備工作。迄於民國九十一
年十一月七日上午十一時三十二分許，一切準備就緒，林永華撥
打0000000000號行動電話與余愛清聯絡，余愛清即告
以搭機時間為九十一年十一月八日下午一點三十分，並要求林永
華於當日上午九時前往台中市伊士大樓附近公園等候。翌日上午
，戴日原先前往台中市○○路某超商找李春明，以機車把李春明
帶至余愛清在台中市○○路住處……林永華遂偕李春明搭乘客運
車至桃園中正國際機場，並於九十一年十一月八日下午一時三十
分搭乘中華航空公司之班機離台，經香港後轉搭中國東方航空公
司之班機前往大陸福建省寧德市……」等情（見原判決第二頁第
十二行至第二十七行），但對上開攸關本件犯罪態樣之事實，理
由內卻未說明其所憑之依據及認定之理由，已嫌理由不備。又原
判決初援引證人李春明於第一審證陳：「（第三次《即本件此次
》去大陸，出國之前二天或三天甲○○有無跟你洽談出國的事宜
？）有的，他告訴我說帶我去大陸免費行程，去看看去玩，不會
花我的錢」等語，資為說明本件大陸旅程，僅係上訴人等利用李
春明智慮淺薄、容易配合之特性，私運毒品闖關回台之部分證據
（見原判決第十七頁倒數第七行至第十八頁第二十三行），然嗣
卻引據卷附上訴人之入出境查詢單，謂上訴人自九十一年十一月
三日出境後，至九十三年一月九日始返回台灣云云（見原判決第
二十八頁第十行至第十二行），但依前開事實欄所載，李春明係
於九十一年十一月八日下午一時三十分搭乘班機離台，倘若無訛
，則上訴人既早於九十一年十一月三日出境，其又如何能在李春
明於同年月八日出國前二、三天尚與之洽談出國事宜？原判決前
後理由之說明亦互生齟齬，並有判決理由矛盾之違誤。(二)、九十
二年一月十四日修正通過，同年二月六日公布，同年九月一日施
行之刑事訴訟法第一百五十九條第一項規定：「被告以外之人於
審判外之言詞或書面陳述，除法律有規定者外，不得作為證據」
，故以被告以外之人於審判外之陳述作為證據時，必須符合法律
所規定之例外情形，始具有證據能力。原審係於九十五年七月二
十五日上午十時三十分審理，有該審判筆錄在卷可稽（見原審卷
第一二八頁），自應適用上開規定，始為適法。但原判決於理由
二、(二)內引據證人林永華於警詢及偵查中之陳述，資為論處上訴
人本件犯行之依據（見原判決第四頁倒數第二行至第六頁第十二
行），卻未說明該證人於審判外之陳述，究竟如何符合例外規定
而得作為證據之理由，遽以其於警詢及偵查中陳述之傳聞證據，
作為論處上訴人罪刑之基礎，於法亦有未合。以上，或係上訴意
旨所指摘，或為本院得依職權調查之事項，應認原判決有撤銷發
回更審之原因。
據上論結，應依刑事訴訟法第三百九十七條、第四百零一條，判
決如主文。
中    華    民    國  九十五  年    十    月    五    日
                      最高法院刑事第十一庭
                          審判長法官  謝  俊  雄
                                法官  陳  世  雄
                                法官  魏  新  和
                                法官  吳  信  銘
                                法官  徐  文  亮
      本件正本證明與原本無異
                                      書  記  官
中    華    民    國  九十五  年    十    月   十二   日
                                                Ａ


司法院資訊處製作；財團法人民間司法改革基金會備份。
